【裁判字號】    99,上更(一),251
【裁判日期】    991022
【裁判案由】    貪污治罪條例等
【裁判全文】
臺灣高等法院刑事判決             99年度上更(一)字第251號
上  訴  人  臺灣板橋地方法院檢察署檢察官
上  訴  人
即  被  告  乙○○
選任辯護人  文  聞律師
            鄭懷君律師
            許玉娟律師
被      告  丁○○
選任辯護人  范翔智律師
被      告  丙○○
選任辯護人  佘遠霆律師
被      告  甲○○更名李亞瞳
選任辯護人  何朝棟律師
被      告  己○○更名蔡涵伊
選任辯護人  范翔智律師
上列上訴人因被告違反貪污治罪條例等案件，不服臺灣板橋地方
法院96年度訴字第3240 號，中華民國97年4月23日第一審判決（
起訴案號：臺灣板橋地方法院檢察署96年度偵字第13455 號），
提起上訴，判決後，經最高法院第一次發回，本院判決如下：
    主  文
原判決撤銷。
乙○○共同行使公務員明知不實之事項，而登載於職務上所掌之
公文書，足以生損害於公眾及他人，處有期徒刑壹年貳月，減為
有期徒刑柒月，又共同公務員利用職務上機會詐取財物，處有期
徒刑柒年拾月，褫奪公權捌年；所得財物新台幣捌拾貳萬零伍佰
元應與吳美玲連帶追繳，如全部或一部無法連帶追繳時，以其等
財產連帶抵償之。應執行有期徒刑捌年，褫奪公權捌年；所得財
物新台幣捌拾貳萬零伍佰元應與吳美玲連帶追繳，如全部或一部
無法連帶追繳時，以其等財產連帶抵償之。
丁○○、丙○○、李亞瞳、蔡涵伊共同公務員明知不實之事項，
而登載於職務上所掌之公文書，足以生損害於公眾及他人，丁○○、丙○○各處有期徒刑壹年貳月，均減為有期徒刑柒月；甲○○處有期徒刑壹年，減為有期徒刑陸月；蔡涵伊處有期徒刑拾月
，減為有期徒刑伍月，均緩刑貳年。
    事  實
一、緣臺北縣泰山鄉○○街四十九號和平拖吊保管場係受臺北縣
    政府警察局委託之民間拖吊保管場，依「臺北縣政府警察局
    租用民間拖吊車（場）執行違規停車車輛拖吊及保管作業規
    定」，執勤人員執行拖吊違規停車車輛時，應填掣「違反道
    路交通管理事件舉發通知單（三聯單）」（以下簡稱舉發單
    ），同時填掣「拖吊妨害交通車輛作業通知單」（以下簡稱
    作業單），連同前揭舉發單中之二聯，並交拖車司機送往拖
    吊保管場。拖吊保管場人員在收受拖吊費及保管費時，須依
    據臺北縣處理妨害交通車輛自治條例開立「臺北縣政府自行
    收納款項統一收據」後，即可依規定辦理出車，若領車人於
    領車時並未對違規停車罰鍰提出異議或拒繳罰鍰，則由拖吊
    保管場人員代收違規停車之罰鍰（自小客車部分為新臺幣（
    下同）九百元，機車部分為六百元），並於與台北縣政府警
    察局連線之電腦勾選「繳交」，由電腦自動列印收據交繳款
    人；若不繳交罰鍰，則於電腦勾選「不繳交」，並於每日結
    算後，製作「每日已代收罰鍰清冊」，連同收據、舉發單交
    由各分局派駐之員警檢核後，將收受之相關款項依規定送繳
    至指定之帳戶，將帳冊、資料則送往各分局裁決室。乙○○
    原係臺北縣政府警察局新莊分局交通分隊小隊長，並於民國
    九十五年間接受派駐在和平拖吊保管場（嗣於九十六年三月
    廿日調往臺北縣政府警察局三重分局交通分隊），依台北縣
    政府警察局租用民間拖吊車場執行違規停車車輛拖吊及保管
    作業規定四之（六）規定：違規停車罰鍰之收繳，由拖吊公
    司代為收繳，並於當日結算後交由本局派之員警檢核；（七
    ）保管場當日所收拖吊費及保管費，應於當日或次日中午前
    送繳指定帳戶。且台北縣政府警察局訂頒「各分局拖吊場小
    隊長兼主任每日應行事項檢查表」之「裝備維護與內部管理
    」欄有：依規定批閱各項報表簿冊；代收違規車輛移置保管
    及罰鍰收入，應依規定時間內解繳公庫等事項，係依法令服
    務於地方自治團體所屬機關而具有法定職務權限之公務員。
    另丁○○（自九十四年三月間起）、丙○○（自八十九年二
    月間起）、甲○○（自九十五年七月十七日起。更名為李亞
    瞳，以下稱甲○○）、蔡涵伊（原名己○○。自九十五年十
    月廿日起）分別受雇於和平拖吊保管場任行政人員，渠四人
    以二人一組，上班一日、休假一日方式輪流值班，負責收受
    司機帶回之舉發單及作業單，並即登錄罰單編號及收取拖吊
    費、保管費、代收違規罰鍰，及將已繳、未繳罰鍰者分別鍵
    入電腦，開立收據予繳款人憑單領車等工作；吳美玲（業經
    本院前審判處有期徒刑五年四月確定）則自九十三年三月底
    起，受雇為和平拖吊保管場之會計人員，依每日已繳納及未
    繳納罰鍰罰單資料，製作「每日已代收罰鍰清冊」等相關表
    冊及將相關款項、舉發單、帳冊送繳至台灣銀行新莊分行監
    理單位指定帳戶及新莊分局裁決室等業務。是吳美玲、丁○○、丙○○、甲○○、蔡涵伊五人，就前揭代收違規停車罰
    鍰，及於與台北縣政府警察局連線之電腦勾選「繳交」與否
    ，暨製作已代收或未繳罰鍰清冊，送繳罰鍰等工作事項，均
    係受地方自治團體所屬機關依法委託，從事與委託機關權限
    有關之公共事務者，而均屬公務員。
二、和平拖吊保管場於九十五年間某段時間，因電腦當機無法與
    臺北縣政府警察局電腦連線，行政人員於代收違規罰鍰後，
    無法自電腦連線列印收據，須改以手寫方式開立「交通部公
    路總局自行收納款項收據」，事後再將已繳納罰鍰之情形補
    登於電腦紀錄中。惟乙○○、吳美玲因此發現縱令行政人員
    漏未將已代收罰鍰之情形補登於電腦紀錄中，亦未被主管之
    警察機關查覺，且認為若事後監理機關依據電腦紀錄要求違
    規者再行繳交罰鍰，違規民眾多半因未保留收據，亦難以證
    明自己已經繳交罰鍰之事實，認為此一漏洞有機可乘，乃二
    人於九十五年七月一日起，共同基於意圖為自己不法所有之
    接續犯意聯絡，推由吳美玲指示行政人員丁○○、丙○○、
    甲○○、蔡涵伊四人於值日時，就每日代收違規罰鍰，對已
    繳罰鍰之案件，隨機就六部自小客車及三部機車，於電腦網
    頁中關於違規罰鍰一欄點選「不繳交」，改以手寫方式開立
    「交通部公路總局自行收納款項收據」交給車主。丁○○、
    丙○○、甲○○、蔡涵伊等人均明知如附表所示各該汽車、
    機車車主均已繳納罰鍰款項予保管場，依規定應在電腦中登
    載代收罰鍰情形為「繳交」，竟依主管吳美玲之口頭告知，
    而與吳美玲共同基於登載不實事項於職務上所掌之相當於公
    文書之電磁紀錄之犯意聯絡，各在渠值班日，於代收取如附
    表所示之車輛違規罰鍰後，猶接續在臺北縣拖吊管理系統（
    保管場）網頁中就違規罰鍰一欄不實點選「不繳交」，足以
    生損害於各該已繳納罰鍰之車主及主管機關對於交通罰鍰收
    取管理之正確性。接續於每日將渠輪值時所收取拖吊費、保
    管費及代收罰鍰之所有款項，及另以便條紙註記手寫收據之
    金額直接交付給吳美玲，或投入和平拖吊保管場之保險箱，
    由吳美玲收受。
三、吳美玲於指使丁○○等人為上開登載不實行為後，就上開未
    登載於電腦紀錄實已代收罰鍰款項部分，接續以在「每日領
    車未繳罰鍰清冊」為不實之登載後用印，再交予亦基於共同
    犯意聯絡之乙○○，在上開表冊上之核蓋職章，或授權吳美
    玲自行在上開表冊上為其核蓋職章，連同舉發單送交新莊分
    局裁決室而行使該不實登載之清冊，足以生損害於新莊分局
    及監理單位對交通罰鍰收取管理之正確性。吳美玲、乙○○
    並就上開以手寫方式開立收據所代收之罰鍰款項，並未依規
    定送繳至指定帳戶，而係由吳美玲接續彙集至一定數額再交
    予與之有不法所有犯意聯絡之乙○○收受後，接續共同詐欺
    取得入己。二人至九十六年三月十九日乙○○調職前一日止
    ，計侵占如附表所示一百四十三萬八千八百元，而吳美玲於
    乙○○調職日（即廿日）起，仍接續前開不實登載及侵占犯
    行，至同年月卅一日聞悉警局開始追查止，仍續行詐欺取得
    如附表所示七萬八千元。乙○○對其自吳美玲所收取之金錢
    ，於九十五年七月間至九十六年三月期間，計四次各交付十
    萬元（計四十萬元），分予吳美玲作為報酬。嗣因臺北縣政
    府警察局新莊分局接獲民眾申訴，得知民眾繳交違規罰鍰情
    形與電腦登載有異，於九十六年三月間開始清查和平拖吊保
    管場，始循線查悉上情。吳美玲嗣繳回六十九萬六千三百元
    。
四、案經臺北縣政府警察局新莊分局報請臺灣板橋地方法院檢察
    署檢察官偵查起訴。
    理  由
一、証據能力：
（一）被告乙○○及其辯護人辯稱：同案被告吳美玲於警詢及96
      年6月6 日，96年6月11日偵訊，及證人張鑑榮警詢，為審
      判外陳述，均無證據能力乙節，按被告以外之人於審判外
      之言詞或書面陳述，除法律有規定者外，不得作為證據。
      刑事訴訟法第一百五十九條第一項訂有明文，是此部份所
      辯，即非無據。
（二）其餘後引證據，被告及辯護人均不爭執（更一卷第 49-54
      頁，73頁背面-74 頁），且觀其製作取得之情形，亦無違
      法或不當之狀況，依刑事訴訟法第159條之5規定，均有證
      據能力，合予敘明。。
二、訊據被告乙○○、丁○○、丙○○、蔡涵伊、甲○○等，固
    不諱言於上開時間，在和平拖吊場工作等情，惟均否認有何
    貪汙或登載不實犯行。被告乙○○辯稱：係警局派駐保管場
    之人員，僅處理警務事項，並未負責收取罰鍰的，收款事情
    均不知情，吳美玲未交予任何款項，未曾給吳美玲四十萬元
    ，與本案均無關係等語，被告丁○○、丙○○、蔡涵伊、甲○○等均辯稱：均係依主管吳美玲之指示為測試電腦系統，
    方改以手寫方式填具收據，並於電腦勾選不繳交，並無不實
    登載之犯意，亦不知吳美玲及乙○○貪取代收罰鍰等語。經
    查：
（一）公務員身分之認定：有關被告乙○○係自94年4月1日調
      派代泰山鄉和平拖吊場交通小隊長兼主任，迄96年3 月19
      日止。周員擔任和平拖吊場交通小隊長兼主任之職務，為
      編排勤務、員警內部管理及處理一般公文。而執行拖吊作
      業屬交通執法範疇之一，基於事實需要，台北縣政府警察
      局自86 年7月間起陸續設置違規車輛移置保管場（通稱拖
      吊場），非正式組織編制。而為利拖吊場正常運作，爰授
      權各分局指派小隊長或資深警員擔任此一任務編組之兼任
      主管（均以主任稱之），負責綜理該場所屬員警勤（業）
      事項，及內部管理外，該局為強化拖吊場勤（業）務管理
      ，於91年11月20日函發修正「各分局拖吊場小隊長兼主任
      每日應行事項檢查表」，98年12月16日再行修訂之，上述
      檢核紀錄表內臚列項目，應屬兼主任工作範圍等情。有臺
      北縣政府警察局新莊分局99年7月22日北縣警新督字第099
      0036840號函，臺北縣政府警察局99年7月30日北縣警交字
      第0990118624號函，及99年8月12日北縣警交字第0990124
      474號函及附件在卷可參（更一卷第84頁，第89頁，第92-
      98頁），則被告乙○○當屬，係依法令服務於地方自治團
      體所屬機關而具有法定職務權限之公務員。有關台北縣
      政府警察局委託之民間拖吊保管場，拖吊保管場人員在收
      受拖吊費及保管費時，依臺北縣處理妨害交通車輛自治條
      例，應開立「臺北縣政府自行收納款項統一收據」後，即
      可依規定辦理出車，若領車人於領車時並未對違規停車罰
      鍰提出異議或拒繳罰鍰，則由拖吊保管場人員代收違規停
      車之罰鍰，並於與台北縣政府警察局連線之電腦勾選「繳
      交」，由電腦自動列印收據交繳款人；若不繳交罰鍰，則
      於電腦勾選「不繳交」，並於每日結算後，製作「每日已
      代收罰鍰清冊」，連同收據、舉發單交由各分局派駐之員
      警檢核後，將收受之相關款項依規定送繳至指定之帳戶，
      將帳冊、資料則送往各分局裁決室。而被告丁○○（自九
      十四年三月間起）、丙○○（自八十九年二月間起）、甲○○（自九十五年七月十七日起）、蔡涵伊（原名己○○
      ，自九十五年十月廿日起）分別受雇於和平拖吊保管場任
      行政人員，渠四人以二人一組，上班一日、休假一日方式
      輪流值班，負責收受司機帶回之舉發單及作業單，並即登
      錄罰單編號及收取拖吊費、保管費、代收違規罰鍰，及將
      已繳、未繳罰鍰者分別鍵入電腦，開立收據予繳款人憑單
      領車等工作；為渠等所是認，並有臺北縣政府警察局各民
      間場執行違規停車拖吊標準作業流程圖，和平拖吊場執行
      違規停車拖吊流程概況，交通佐理員工作分配表，台北縣
      政府警察局租用民間拖吊場執行違規停車車輛拖吊及保管
      作業規定，及台北縣處理妨害交通車輛自治條例等在卷可
      參（他字卷第155-158頁，162頁），是被告丁○○、丙○○、甲○○、蔡涵伊等人，就前揭代收違規停車罰鍰，及
      於與台北縣政府警察局連線之電腦勾選「繳交」與否，暨
      製作已代收繳罰鍰清冊，送繳罰鍰等工作事項，均係受地
      方自治團體所屬機關依法委託，從事與委託機關權限有關
      之公共事務者，而均屬公務員，亦堪認定。
（二）有關被告乙○○、與同案被告吳美玲發現縱令行政人員漏
      未將已代收罰鍰之情形補登於電腦紀錄中，亦未被主管之
      警察機關查覺，且違規民眾多半因未保留收據，亦難以證
      明自己已經繳交罰鍰之事實，認有機可乘，乃於九十五年
      七月一日起，共同基於意圖為自己不法所有之接續概括犯
      意聯絡，推由吳美玲指示行政人員丁○○、丙○○、甲○○、蔡涵伊四人於值日時，就每日代收違規罰鍰，對已繳
      罰鍰之案件，隨機就六部自小客車及三部機車，於電腦網
      頁中關於違規罰鍰一欄點選「不繳交」，改以手寫方式開
      立「交通部公路總局自行收納款項收據」交給車主。丁○○、丙○○、甲○○、蔡涵伊等人均明知如附表所示各該
      汽車、機車車主均已繳納罰鍰款項予保管場，依規定應在
      電腦中登載代收罰鍰情形為「繳交」，竟依主管吳美玲之
      口頭告知，而與吳美玲共同基於登載不實事項於職務上所
      掌之相當於公文書之電磁紀錄之犯意聯絡，各在渠值班日
      ，於代收取如附表所示之車輛違規罰鍰後，猶接續在臺北
      縣拖吊管理系統（保管場）網頁中就違規罰鍰一欄不實點
      選「不繳交」。接續於每日將渠輪值時所收取拖吊費、保
      管費及代收罰鍰之所有款項，及另以便條紙註記手寫收據
      之金額直接交付給吳美玲，或投入和平拖吊保管場之保險
      箱，由吳美玲收受。吳美玲則接續以在「每日領車已繳罰
      鍰清冊」為不實之登載後用印，再交予乙○○，在上開表
      冊上核蓋職章，或授權吳美玲自行在上開表冊上為其核蓋
      職章，連同舉發單送交新莊分局裁決室而行使該不實登載
      之清冊。同案被告吳美玲、被告乙○○就上開以手寫方式
      開立收據所代收之罰鍰款項，並未依規定送繳至指定帳戶
      ，而係由同案吳美玲接續彙集至一定數額再交予被告乙○○收受，共同侵占入己。二人至九十六年三月十九日乙○○調職前一日止，計侵占如附表所示一百四十三萬八千八
      百元，被告乙○○於九十五年七月間至九十六年三月期間
      ，計四次各交付十萬元（計四十萬元），分予吳美玲作為
      報酬等情，業據：
    證人即同案被告吳美玲於原審證稱：我自95年7 月起在和
      平拖吊保管場擔任會計，96年10月份時離職。平日負責的
      業務是總結前一天的帳，去銀行繳款；亦即前一天行政人
      員總結收的罰單都要輸入電腦，我就把總結從電腦印出來
      核對現金金額無誤後，再拿去銀行存。收的錢分為罰款、
      拖吊費、保管費，報表會分開，錢都是存到臺灣銀行，只
      是戶名不同。前一天的違規部分包含罰款、紅單、報表等
      均需一併交到新莊分局之裁決室。我自95年7 月起，我有
      請收款之行政人員即同案被告丙○○、甲○○、己○○、
      丁○○等人用作單（用手寫）的方式，一天隨機作6 張繳
      款收據，他們會把這些用手寫開立的收據交給車主，所收
      取的罰鍰及罰單會交給我，這些錢我會先收起來，沒有存
      入銀行，等到聚集多一點時，如10萬元、20萬元，再把整
      筆錢交給被告乙○○，因為紅單不論已繳或未繳都要交給
      被告乙○○經手彙整，所以我必須要配合他，請被告乙○○不要說出去。我會這麼做，是因為保管場有一次電腦無
      意間當機，因為當時車主要求要在我們這邊繳單，所以我
      們就用手寫的收據開給他們，想說日後再用電腦補登即可
      ，但是後來忘了補登，沒想到事後都沒有人發現，所以我
      才覺得用這種方式來詐取財物是可行的。我發現這件事之
      後，我有去問被告乙○○，他沒有說話，我想說他可能是
      默認，我也有跟被告乙○○說那時我家裡經濟比較困難，
      想請他幫忙，被告乙○○就默認我的作法，我說我需要40
      萬元應急，如果有多的就都給被告乙○○，那些錢被告乙○○後來也有收走。我是在發現可以用上開方式詐取財物
      後，才叫行政人員用手寫開收據，從開始做到事發，我拿
      了多少錢給被告乙○○，我也不知道，我只知道我自己拿
      走了其中40萬元。我都是在和平拖吊保管場把錢交給被告
      乙○○，時間則不限定。被告乙○○則分4 次給我錢，一
      次拿10萬元，都是在和平拖吊保管場的上班時間拿給我的
      。我收到錢之後都存到我的第一商業銀行泰山分行甲存帳
      戶內；被告乙○○第一次拿錢給我時，好像是我請行政人
      員作單後不到一個月，但確實日期我不記得，最後1 次好
      像是過年前左右。我交錢給被告乙○○都是在被告乙○○
      仍在和平拖吊保管場任職的期間。我之前在偵查中曾經供
      稱說這些錢都是我自己拿走的，沒有交給被告乙○○，這
      是因為我後來有去問人家，說因為被告乙○○是警務人員
      ，如果我跟他有牽扯的話，我的罪刑會比較重，所以我才
      說錢都是我拿走，但實際上錢我是交給被告乙○○。本件
      案發後，我有跟被告乙○○說有資料要補單，我問他要不
      要把錢拿出來補，但是他沒有意願拿錢出來，所以我才跟
      老闆周江發借40萬元回補，此外還有我媽媽標會，前後回
      補了約80萬元等語（原審卷第104-115頁）。核與：
    被告丁○○、丙○○、甲○○、己○○等4 人分別於警詢
      、偵訊稱：渠等是和平拖吊保管場行政人員，若車主欲領
      回遭拖吊之車輛時，應將相關資料輸入電腦中，並依電腦
      顯示之金額收取拖吊費、保管費，車主就違規罰鍰部分可
      以選擇是否繳交。95年6、7月間，被告吳美玲向渠等表示
      每天要就6部自小客車、3部機車車主繳交違規罰鍰部分以
      手寫方式開立收據，並在電腦中點選「不繳交」，渠等於
      下班時會將收受款項之金額註記在便條紙上，並另外將電
      腦彙整之金額記載在便條紙上，因為有部分代收罰鍰款項
      未登載於電腦記錄中，是以，實際收取之款項與電腦彙整
      之金額會有差距，渠等會將便條紙及收取之款項放入拖吊
      場內之金庫，或直接交給被告吳美玲等語（偵卷一第6-11
      、20-2 6、41-48、59-66頁，卷五第10-27頁）。
    被害人林瑞生、黃景標、吳金井、陳威碩、吳宗潔、黃世
      儒、張聰明、吳雅鵑、李偉、杜芳麟、莊淑婷、梁仕勳、
      李國榮、陳怡雯、溫品樺、周三雅、李金城、陳堡琦、黃
      心怡、梁永和、葉進智、黃淑華、高楓、王榮舜、汪政賢
      、吳亭臻、杜芳麟、莊淑婷、呂昆陽、郭志豪、蔡志宏、
      李偉、吳雅鵑、楊海興、邱勇智、吳美琴、黃景標、梁永
      和、張聰明、劉碧堯、黃景易、李金助、黃世儒、周士閔
      、林秀華、王榮舜、黃秋芬、王文男、羅祥賓、黃才元、
      莊十川、莊坤田、李金城、戴素珠、王任維、賴萬水、吳
      宗潔、陳定國、黃嘉慶、陳萬陽、陳堡琦、鄭德發、潘素
      惠、鍾月娥、顏榮亨、李治廣、趙清元、陳大濱、陳俊傑
      、葉坤榮、高楓、謝振芳、褚建興、白龍德、王蓉華、賴
      雯慧、姜振成、張顥嚴、黃瑜馨、吳金井、王進添、林狄
      成、徐文彬、葉國盛、陳威碩、林菁淑、童月嬌、曾嘉雄
      、黃俊裕、張碧蓮、陳俊憲、林世宗、李國榮、林振楠、
      宋炳成、陳明德、陳文哲、黃淑華、鄭錦文、劉巧玉、黃
      麗英、林金在、蔡清勇、程建裕、黃美麗、尤俊人、何梓
      彬、黃麗珍、陳夆宜、王朝義、周世和、周三雅、賈尚蓮
      、楊朝榮、游高峻、石明華、吳瑞堯、翁國華、陳仲芠、
      呂易錡、陳怡雯、梁仕勳、呂正宗、許岑行、曾勝雄、蔡
      瑞田、溫品樺、劉壁霖、盧添壽、吳陳美惠、李東融、黃
      心怡、陳佳均、張倫銓、車偉誠、楊秀美、許祐霖、林文
      雄、趙信全、羅塗樹、蔡婉珍、陳建夫、賴家弘、施明童
      、羅志鑫、陳志明、呂世弘、潘佳珍、王漪玲、馬文錦、
      周秀全、陳煜璋、林素琴、李福基、沈清芳、張國楨、陳
      美智等人，於警詢指証均已在和平拖吊保管場繳交罰鍰，
      並取得保管場人員交付手寫收據等情節相符。
    並有以手寫方式開立之「交通部公路總局自行收納款項收
      據」三冊在卷可按（偵卷(二)～(四)），復有臺北縣政府警察
      局交通隊和平拖吊保管場每日領車繳罰鍰清冊、出場明細
      表、被告吳美玲提出之補繳違規罰鍰收據、統計明細表等
      在卷可稽。此部份事實，堪予認定。
（三）被告丁○○、丙○○、甲○○、蔡涵伊均辯稱：非故意不
      實登載，是吳美玲說電腦系統測試乙節，然查：被告丁○○、丙○○、甲○○、蔡涵伊等人，均係成年人，具有相
      當之教育程度及工作經驗，應具備吾國成年人平均之知識
      水準，對於違規車主已繳納罰鍰，應於其所職掌之電腦紀
      錄中登載「繳交」，若於該電腦紀錄中登載「不繳交」，
      即與客觀事實不相符等情，自當知曉，而無誤解或混淆不
      清之可能。然卻為相反之記載，則其四人確屬「明知」不
      實之事項項，登載於渠等所職掌相當於公文書之電磁紀錄
      內無疑。至於證人吳美玲於原審固證稱：向丁○○、丙○○、甲○○、蔡涵伊說電腦常常當機，為了測試電腦，才
      請她們幫忙等語（原審卷第106-107頁，第113頁），惟原
      審檢察官質以：如果要測試電腦，為何從九十五年七月開
      始，一、二天就要測一次？證人吳美玲則稱：不知要怎麼
      講等語（原審卷第107 頁），顯已不能自圓其說，其情已
      虛，難予遽信，何況，被告丁○○、丙○○、甲○○、蔡
      涵伊未曾提及電腦常當機之問題，且其四人所為登載不實
      之犯行，期間自九十五年七月間起至九十六年三月間止，
      已達九月之久，然竟無人接獲任何公文或正式通知有測試
      電腦情事，復無人提及究係何因測試？或測試項目為何？
      何況，本案僅係一小部分之收據（汽車至多六紙、機車至
      多三紙）改以手寫，而同時復尚能於電腦資料中勾選「不
      繳交」及對台北縣政府自行收納拖吊費、移置費之款項收
      據，亦仍可以電腦列印，則何來電腦故障之情？是所稱「
      電腦系統測試」之說，顯違常情。此部份所辯，自不足採
      。
（四）被告乙○○辯稱：雖係和平拖吊保管場之駐場員警，然並
      不檢核每日代收違規停車罰鍰，縱有法規，惟實際上不知
      乙節，查：依台北縣政府警察局租用民間拖吊車場執行違
      規停車車輛拖吊及保管作業規定四之（六）規定：違規停
      車罰鍰之收繳，由拖吊公司代為收繳，並於當日結算後交
      由本局派之員警檢核；（七）保管場當日所收拖吊費及保
      管費，應於當日或次日中午前送繳指定帳戶（他字卷第16
      5頁），且台北縣政府警察局於91年11月20日函發修正「
      各分局拖吊場小隊長兼主任每日應行事項檢查表」，98年
      12月16日再行修訂之，上述檢核紀錄表內臚列項目，應屬
      兼主任工作範圍等情，有臺北縣政府警察局99年8月12 日
      北縣警交字第0990124474號函及附件在卷可參（更一卷第
      92-98 頁），且該函所附台北縣政府警察局各分局拖吊場
      小隊長兼主任每日應行事項檢查表「裝備維護與內部管理
      」欄確有：依規定批閱各項報表簿冊；代收違規車輛移置
      保管及罰鍰收入，應依規定時間內解繳公庫等（同上卷第
      95頁），是法規確規定擔任保管場主任之被告乙○○之職
      責，豈能推說不知？再者，同案被告吳美玲於本院前審稱
      ：將單據及報表綑在一起，交予小隊長核章，未曾僅交報
      表給小隊長，前後任均同等語（上訴字卷一第148 頁背面
      ），核與證人即前任派駐和平拖吊保管場小隊長謝流沛於
      本院前審證稱：拖吊場會計製作報表，由會計製作，她給
      我看，我蓋章，形式上檢查等語（上訴卷一第146 頁背面
      ），大致相符，是無論法規或實際執行上，保管場主任均
      須檢覈每日代收文違規款項。是此部份所辯，即不可採。
（五）至於證人庚○○於本院稱不知乙○○小隊長就每日領車已
      繳罰鍰清冊，有無核章，也不知有無錯誤，因為我只是值
      班員警，吳美玲曾偷刻我的章盜蓋等語（本院卷第122-12
      3 頁），然其為值班員警，並非主任，則不知主任職務，
      乃屬當然，無從以此為有利被告乙○○之認定。另證人戊○○於本院証稱：我是代理主任，只有二十幾天，沒有人
      跟我交接，代理幾天這件事就爆發，沒看過每日領車已交
      罰鍰清冊，也不知有何規範，因為沒人跟我交接等語（更
      一卷第123頁背面-124 頁），固指不知清冊等職權，然其
      乃臨危奉命代理，代理時間不長，且無人交接，則其不知
      主任職權，尚在情理之中，然不能以之推論為正式主任之
      被告乙○○之情況，是亦無從為有利被告乙○○之依據。
（六）被告乙○○辯稱：沒有交接，故不知職務內容乙節，雖證
      人謝流沛証稱：未與乙○○辦交接等語（上訴卷一第147
      頁），然證人謝沛流亦未指稱其上任之時，有人與之交接
      ，而証人謝沛流卻明白應檢覈簿冊等情，已如前述，是尚
      難以未辦交接，即推說不知職務內容，此部份所辯，尚不
      可採。
（七）被告乙○○辯稱：吳美玲利用職務侵占財物，完全不知且
      未參與，吳某所述不實。保管場代收罰鍰之表冊上，固蓋
      有伊之職章，然就上開罰鍰繳納事項都沒有經手，是由吳
      美玲全權處理，刻其職章自己拿去蓋，沒有經過其授權，
      且相關表冊都是由被告吳美玲直接送新莊分局裁決室，不
      用經過其控管乙節，然有關表冊應經主任核章等情，業
      據證人謝沛流証述如前，則被告乙○○辯稱：均未經其手
      云云，即難採信。至於所指吳美玲擅自蓋章乙節，已為
      證人吳美玲所否認，即難遽信。雖證人庚○○稱：卷內表
      冊是電腦印出來的，吳美玲曾偷刻我的章，蓋在報表，我
      把它拿回來，她又去刻，卷內表冊我從來都不知等語（更
      一卷第122 頁背面），然既不知有表冊，卻又稱：是電腦
      列印出來云云，已自相矛盾，且所指吳美玲盜刻印章遭收
      回又盜刻等情，衡情，證人庚○○為警察人員，果有此等
      犯行，豈會坐視不管，未予處理？何況，事涉其自身權益
      ，豈容他人胡為？然卻未曾向上級反映，或強力阻止，顯
      違常情，是其此部分說詞，顯有瑕疵可指，不能遽採，無
      從為有利被告乙○○之認定。再者，被告乙○○於偵訊
      稱：任職期間知和平拖吊保管場內行政人員有以手寫方式
      開立代收罰鍰收據，並問過何以如此做，渠均稱是電腦故
      障等語（偵(五)卷第32頁），顯然被告乙○○對於和平拖吊
      保管場內有以手寫方式開立代收罰鍰收據等情，並非不知
      。如前所述，同案被告丁○○、丙○○、甲○○、蔡涵伊
      等人均稱電腦並無異常，而係依被告吳美玲之指示為之。
      且本案僅係一小部分之收據改以手寫，而同時復尚能於電
      腦資料中勾選「不繳交」，且對台北縣政府自行收納拖吊
      費、移置費之款項收據，仍可以電腦列印，則何來電腦故
      障之情？且如附表所示，本案以每日手寫給據情形之期間
      長達九個月，衡情，不可能每日電腦均故障，且被告乙○○既係派駐於和平拖吊場之小隊長，為該拖吊保管場之最
      高長官，如拖吊場電腦每日均故障，更無放令不管，不予
      調查之理。參酌前任小隊長謝流沛証稱：會核對報表等語
      （上訴字卷一第148 頁），則同案被告吳美玲証稱：紅單
      不論已繳或未繳都需要交小隊長經手彙整，故其須得被告
      乙○○之配合等語，即屬有據，而同案被告吳美玲與被告
      乙○○並無仇怨，此為被告乙○○所自承，衡情當無攀之
      必要，更何況，被告乙○○係警員，而被告吳美玲僅係和
      平拖吊保管場之僱員，依一般人民之法律認知，與員警共
      同貪污，非但無法卸責，反較諸自己單純詐取業務上之款
      項，罪責更重，而同案被告吳美玲既已自白其詐取財物犯
      行而願接受處罰，苟非被告乙○○確有上揭犯行，同案被
      告吳美玲實無捨輕罪而就重罪，進而攀指被告乙○○之理
      ，從而，同案被告吳美玲前揭證述，自屬可信。此部份所
      辯，自不可採。
（八）被告乙○○及辯護人辯稱：吳美玲在第一商業銀行之甲存
      、乙存帳戶資料以觀，並無每筆存入二、三萬元之金額，
      亦無提領十萬元、廿萬元之紀錄，可見其於警詢稱：每日
      將所得交乙○○，或於偵訊及原審證稱係將每日詐得款項
      先存起來，彙集到一個整數再交給被告乙○○等情，並不
      相符，且其帳戶自九十五年七月至九十六年三月共有一百
      五十一萬四千五百元，與侵吞款項僅差二千元，故其所證
      不足採信乙節。然查：如前述，同案被告吳美玲係稱每
      天將隨機六輛汽車、三輛機車所收取之罰鍰款項，「先收
      起來，並未存入銀行」，自無所指二、三萬元之存入紀錄
      ；再者，個人現金存提、流動之原因情形甚多，同案被告
      吳美玲稱：其在同一銀行之甲、乙存帳戶，均供其與父母
      及家人生意上使用，往來十分複雜，沒有辦法確定哪筆款
      項是我存的。我在原審及偵訊所說時間，是大概說的。交
      給乙○○時，不一定會把錢提出來，有時候是現金等語（
      上訴卷一第197 頁正反面），已說明其先前說法出入之原
      因，衡諸本案時間不短，且款項多筆，則其能否一一記憶
      清晰周全，實非無疑，因此，證人吳美玲於本院前審之說
      明，尚不違常情，堪與採信。而證人吳美玲於第一商業
      銀行有二個帳戶，一為支票存款（偵卷五第57頁），另一
      為帳號00000000000號（原審卷第120頁），後者於九十五
      年七月至九十六年三月間，合計有一百五十餘萬元款項存
      入（原審卷第139-141 頁），而前者亦有二三百萬元款項
      存入（偵卷五第59-62 頁），可見其金錢超越本案金額甚
      多，辯護人以單一帳戶有一百五十餘萬元，與本案詐欺款
      項相近，即推認詐取款項全歸吳美玲，尚有誤會。辯護
      人以吳美玲96年6月6日警詢稱：於九十五年七月底，十一
      月初，九十六年二月及三月底各存十萬，與其甲存資料不
      符，而彈劾其說辭乙節（上訴卷二第16頁），然證人吳美
      玲於警詢是稱：乙○○分給我四十萬元，前後共四次，第
      一次95年7月底，第二次，95年11月初，第三次96年2月底
      ，第四次96年3 月底（詳細時間均不記得），每次親手交
      給我十萬元。我將錢全部拿去還債等語（偵卷一第99-100
      頁，此部份警詢並無證據能力，已如前述，惟辯護人用為
      彈劾，故加以引述，並非認有證據能力，合予敘明），顯
      然其於警詢並未指稱將款項存入帳戶，此部份所指，即有
      誤會，辯護人以吳美玲於原審稱：乙○○第一次交付款
      項是九十五年七月，最後一次是九十六年二月十八農曆年
      前左右云云，而其甲存並無該款項，而彈劾其說詞乙節，
      然查：證人吳美玲帳戶00000000000 號於九十五年七月二
      十一日，確有十萬存款（偵卷五第59頁），於九十六年二
      月十二日，亦有十萬元存款（偵卷五第61頁），是此部份
      所指，即有誤會。綜上，辯護人以部分銀行交易紀錄與證
      人吳美玲部分證詞，略有出入，即全盤推翻其證言之憑信
      性，尚有誤會，此部分所辯，尚不可採。
（九）被告乙○○辯稱：吳美玲偵訊有寫自白書，說我與本案無
      關，有自白書及與吳美玲於九十六年六月十二日約在林口
      長庚醫院麥當勞之談話錄音帶及譯文乙節。然查：
    吳美玲於偵訊固有自白書，載稱本案與乙○○無關等情（
      偵卷五第48頁），而同案被告吳美玲稱：因之前與被告乙○○太太見過面，分析因被告乙○○是警務人員，如與他
      有牽扯，罪刑會較重，故先已達共識，由其承擔全部刑責
      ，乙○○並會負責補償吳美玲已繳回補之金額，及代聘好
      律師為其辯護，當日並由被告乙○○夫婦二人教導如何寫
      自白書等語（上訴卷二第39頁背面），觀諸錄音內容載：
     （00:11:07）
          乙○○：公務員十年以上的，對不對，業務侵占五年
                  以下六個月以上，如果你沒有前科。
          周太太：可以交保，可以緩刑，這我之前有跟他講過
                  ，我們稍想一些也知道…，五年以下六個月
                  以上 。
    （00:13:00）
          吳美玲：我跟你講啦，現在就是因為那一天我們去講
                  …講不對…
          乙○○：就你跟我演…你交給我，你錢怎麼會交給我
                  ，沒意思嘛
    （00:14:44）
          周太太：你那時沒想到說，你跟小隊長如果連在一起
                  ，罪是加倍的，你沒想到
            ：
          乙○○：十萬元交保，嚴重吧，這事情，這樣看可不
                  可以解決，你看看，你想想，看可否照實講
          周太太：…我們講實在的，我們請教陳勝文律師說五
                  年以下六個月以上，你又沒有前科你知道嗎
                  ，我們會盡量看可否降到我們自然繳零，…
          乙○○：你如果要請律師，我們可以幫忙，沒關係，
                  我有問律師，今天如果你有誠意，寫一個自
                  白，我叫律師遞狀出去
            ：
          周太太：你如果怕我們告你，我們寫一個法律追訴權
                  放棄書
          吳美玲：我小（似指小隊長）也這樣講
    （00:17:01）
          周太太：狀紙就趕快寄去，讓他開庭，然後
          乙○○：你說的情形，我們他寫下來，你要跟檢察官
                  講，我就沒這回事
          吳美玲：可不可以請律師教怎麼寫比較好
          周太太：律師說不行教，因為好像他等強迫你，這樣
                  不行
          乙○○：他講自己寫…不然我叫律師來寫就好了，看
                  你怎麼講，你跟檢察官怎麼講…這都不屬實
                  …
    （00:24:10）
          周太太：…我覺得美玲喔，你那天跟我講說因為金錢
                  上喔，我覺得你也要寫，法官有同情心…
                  你不要說怕影響到公司，也是你要寫呀…
    （00:41:40）
          乙○○：你不可以說你有拿多少錢給我…
          吳美玲：喔
          乙○○：再另外寫：
                  你把叫你說，你拿多少給我，我拿多少錢給
                  你，這都不屬實
     （00:44:45 )
          乙○○：你後面再寫說，以上本人所寫都屬實，跟公
                  司啦，都沒有關係啦，周小隊長與本公司一
                  概都沒有關係，都沒有牽連，我和你公司都
                  沒牽連
          吳美玲：那件事情吧
          乙○○：就是我進你公司都沒有，沒看見…
                  都沒有關聯喔…沒有關係，真的沒關係啦
                  看這樣你可不可以幫我的忙，一定要澄清，
                  不然我真的跳到黃河都說不清等情（上訴卷
          二第17頁至22頁背面），則同案被告吳美玲所述，為
          有可依據，自堪採信。
        被告乙○○夫婦既事先與被告吳美玲先獲一共識，並以
        如與任公職之乙○○共犯，刑責會加重一倍，衡情同案
        被告吳美玲為解自己之重罪，復為解有同事情誼之乙○○，則依言為不實之自白，自屬情理之中。
        被告既係事先準備錄音以套取有利自己之陳述，是錄
          音中摻雜「要照實講」、「講出真相」、「可以還我
          清白」、「我沒有去牽涉跟你拿錢」等語，大多由周
          源猛夫婦自述，並只是片斷，自無從為被告乙○○有
          利之認定。至錄音中被告吳美玲提及「我說的都是事
          實，只有說你的部分不是事實」、「頭剃下去，越講
          越順」、「可能會比較好睡了吧」、「每走一趟法院
          ，我回來就良心一次不安」（譯文第六、九、十一、
          十二頁）等，被告乙○○及其選任辯獲人主張足認被
          告吳美玲所証不實之言語，然被告吳美玲業已陳明：
          因前已與乙○○太太達成共識，故對談中會說些「頭
          剃下去了」安慰的話；「上法院會良心不安」，則係
          針對自己所做錯事；「說你的不是事實」是寫自白書
          時，對方引導這樣寫的內容等語，觀諸各該言語前後
          對話錄音內容分別為：
          (1)「乙○○：你寫自述人，什麼時候…吳美玲：要寫
            自述人。乙○○：當然，自稱啊。～周太太：…你
            犯罪你不對的動機你也要寫，也要讓檢察官知道。
            乙○○：你平時…有跟他說我怎樣嗎？吳美玲：沒
            多少，我哪會記得，輪12梯呢。乙○○：大家譬如
            說的都不是事實，你說的是事實。吳美玲：『我說
            的都是事實，只有說你的部分不是事實。』乙○○
            ：都不是事實，對我說，對小隊長說的犯罪事實。
            吳美玲：這算口供嗎？這算口供嗎？」
          (2)「乙○○：…我不知道你是怎講的。吳美玲：差不
            多了，都沒有…重點就是問你錢是怎麼拿的，怎樣
            給我的，在什麼地方的，在什麼地方拿錢給我的。
            乙○○：你都提出，這都不是事實，將你那天在那
            個分局所講的話重覆一次，就說這都不是事實，事
            實也是這樣。周太太：啊周小隊長也沒有拿錢給你
            ，怎麼你要寫成這樣呢？吳美玲：不是已經講『頭
            剃下去了』周太太：頭剃下去了，也是你有講這樣
            嗎。吳美玲：『越講越順』」
          (3)「吳美玲：…我再想看看他那天跟我問什麼。周太
            太：什麼都說了，我覺得今天比較輕鬆了吧。吳美
            玲：『可能會比較好睡了吧』」
          (4)「周太太：律師也有說，也許你也可以緩刑。吳美
            玲：緩刑是最好啦。周太太：不過緩刑還有包括易
            科罰金，你知道嗎？我才說我們請一個比較好的律
            師，那應該你自己承認的，可能罪也比較少，但查
            出來罪就比較重。吳美玲：對啊，沒有啦，『我每
            走一趟法院，我回來就良心一次不安』，我那晚絕
            對跟你們一樣不能睡，說真的我要是說謊我也會怕
            。周太太：對啦。」等情，則所謂：『我說的都是
            事實，只有說你的部分不是事實。』係雙方業已開
            始教寫自白書，而對自白書內容用語之交談；所謂
            『頭剃下去，越講越順』、『可能會比較好睡了吧
            』，無非應和被告乙○○及其妻之語，均難採為有
            利被告乙○○之依據。
（十）辯護人辯稱丙○○96年6 月2日18時23分4秒監聽譯文足證
      明被告未詐取財物乙節（更一卷第55頁），然觀諸此部份
      譯文多為聊天式談及本案，以聽說如何之方式呈現（監聽
      卷第124-128 頁），能否遽信，已非無疑，何況，證人丙○○証稱：通聯內容，我講不是他（指被告乙○○），因
      為我講的是吳美玲，在通話之前，都以為是吳美玲，因為
      乙○○當時是警察，都快退休了，我覺得他不會這樣做等
      語（更一卷第152 頁），則該通聯內容，所指無非係其意
      見，並非親見親聞，因而其亦証稱：不知乙○○與吳美玲
      間之關係。通聯內容所講不是乙○○，是我自己的感覺等
      語（更一卷第152 頁背面），是尚難以證人個人意見，即
      為有利被告之認定，此部份所辯，尚有誤會。
（十一）辯護人辯稱：被告乙○○存摺並無異常，足證未貪取款
        項乙節，並提出帳戶資料為證（原審卷67-75 頁），然
        按犯罪所得，並不以存放自己帳戶為必要，有時為免遭
        查獲，而另為掩藏，亦屬常情，何況，檢察官並未指被
        告乙○○將款項存入其自身帳戶，是尚難以被告乙○○
        自身帳戶之狀況，即為其有利之認定，此部份所辯，亦
        有誤會。
（十二）辯護人辯稱：吳美玲於偵訊說本件與被告乙○○無關，
        足為有利之依據乙節，然如前所述，證人吳美玲於原審
        及本院前審已說明實情，則其於偵訊時有利被告之說詞
        ，顯已遭其推翻，自難採為有利被告乙○○之依據，此
        部份所辯，亦有誤會。
（十三）至起訴書載有所謂：每日領車未繳罰鍰清冊乙節，然卷
        內無此等資料，且台北縣政府警察局新莊分局函稱：和
        平拖吊場於95年至96年間，僅製作每日領車已繳罰鍰清
        冊，並無製作每日領車未繳罰鍰清冊等語（更一卷第84
        頁），是此部份所指，尚有誤會，應予更正。
綜上，被告乙○○所提錄音及其譯文，同案被告吳美玲已說明其
實，係應被告乙○○夫婦以與公務員共犯可能加重罪刑及會代聘
律師之威脅、利誘所為，無為有利於被告乙○○之認定。此部份
所辯，自不足採。
綜上，被告等所辯，均不可採，事證明確，被告等犯行，均堪認
定。
三、按以錄音、錄影或電磁紀錄藉機器或電腦處理所顯示之聲音
    、影像或符號，足以為表示其用意之證明者，依刑法第二百
    二十條第二項規定，以文書論。本件被告丁○○、丙○○、
    甲○○、己○○四人於其所掌管，由和平拖吊保管場所設置
    與臺北縣政府警察局連線之電腦公文書內，點選不實之罰鍰
    「不繳交」電磁紀錄，則上開所謂「電腦公文書」自係刑法
    第二百二十條第二項所定電磁紀錄藉電腦之處理所顯示之符
    號，足以為表示各違規車主繳款用意證明而以文書論之公文
    書。被告丁○○、丙○○、甲○○、蔡涵伊四人上開登錄不
    實事項於公務電腦之行為，自足以生損害於各該繳納罰鍰之
    違規車主及監理機關對於罰鍰帳目管理之正確性。故核被告
    丁○○、丙○○、甲○○、己○○四人均係犯刑法第二百十
    三條之公務員登載不實公文書罪；被告乙○○則係犯刑法第
    二百十六條、第二百十三條之行使公務員登載不實公文書罪
    ，及貪污治罪條例第五條第一項第二款之利用職務上機會，
    詐取財物罪。被告乙○○、與共犯吳美玲，係於眾多車輛
    中，擇六部汽車及三部機車，囑由被告丁○○等人，於電腦
    上虛勾未繳納，而使監理單位陷於錯誤，顯然收繳款項伊始
    ，即非為監理單位收取之意，而係為自己不法所有，亦即一
    開始即是不法所有之意圖，而非代監理單位收取後，方易持
    有為所有，尚與已侵占之要件不符，而為詐取財物，合予敘
    明。按學理上所稱之接續犯，係指行為人之數行為於同一
    時、地或密切接近之時、地，實行結果侵害同一之法益，因
    各行為之獨立性甚為薄弱，依社會一般健全觀念，在時間差
    距上，難以強行分割，在刑法評價上，以視為數個舉動之接
    續實行，合為包括之一行為，較為合理者而言。常舉之例如
    ：每日自穀倉偷取一瓢米，持續為之之類。本件，被告乙○○於每日眾多之繳驗車輛中，以汽車六部，機車三部為限，
    趁機詐取罰鍰，於客觀上，自與上舉之例相似，顯見係自始
    基於持續犯意，接續為之，依相同事物相同處理之法理，被
    告乙○○與共犯吳美玲前揭推由被告丁○○、丙○○、甲○○、蔡涵伊四人於電腦點選「不繳交」之登載不實公文書犯
    行，與嗣由共犯吳美玲、被告乙○○登載不實清冊公文書之
    犯行，乃時間密接及目的單一之接續行為，為接續犯，而渠
    二人登載不實公文書之低度行為，復應為其後行使之高度行
    為所吸收，不另論罪。又被告乙○○及共犯吳美玲自始即基
    於每日均欲侵占六輛汽車、三輛機車罰鍰之概括犯意，同時
    、同地密接為行使不實登載之公文書及侵占公有財物犯行，
    並均各侵害同一之法益，應各論以包括接續之一罪。同案
    被告吳美玲每日於收受被告丁○○等人註記手寫收據之金額
    之便條紙後，吳美玲即接續在「每日領車繳罰鍰清冊」為不
    實之登載後用印，再交予被告乙○○核蓋職章，送交分局裁
    決室行使之行使不實登載之公文書部分，雖未經公訴人起訴
    ，然如後所述，其與已起訴之推由被告丁○○等人於電腦點
    選「不繳交」之不實登載公文書部分犯行，為接續犯之一罪
    關係，亦為原起訴效力所及，本院自得併予審判。被告丁○○、丙○○、甲○○、蔡涵伊四人，分別於交通部公路總
    局連線電腦網頁中不實點選「未繳交」之登載不實公文書部
    分犯行，係經由具共同犯意聯絡之被告乙○○、吳美玲指示
    實行，六人間既具犯意聯絡及行為分擔，則均為共同正犯（
    惟被告乙○○於九十六年三月廿日調離原職，故均僅至九十
    六年三月十九日止，其餘之人仍接續原犯意續行為之）；而
    依前開不實電腦資料，接續由被告吳美玲不實登載於清冊公
    文書，經由被告乙○○核章後，送交新莊分局裁決室而行使
    該不實登載之清冊公文書部分犯行，暨詐取財物部分犯行，
    被告乙○○與同案被告吳美玲亦均有犯意聯絡及行為分擔，
    併均為共同正犯。被告乙○○所犯行使不實登載之公文書
    與侵占公有財物二罪，犯意各別，行為互異應予分論併罰。
    被告乙○○所犯行使登載不實公文書罪及被告丁○○、丙○○、甲○○、蔡涵伊四人所犯登載不實公文書罪之犯罪時
    間，均係在九十六年四月廿四日前，均合於中華民國九十六
    年罪犯減刑條例所定得予減刑之規定，應分別依該條例減其
    刑為二分之一。
四、原審對被告等論罪科刑，固非無見，惟同案被告吳美玲每
    日於收受被告丁○○等人註記手寫收據之金額之便條紙後，
    吳美玲即接續在「每日領車繳罰鍰清冊」為不實之登載後用
    印，再交予被告乙○○核蓋職章，送交分局裁決室行使之行
    使不實登載之公文書部分，如前所述，係與已起訴，推由被
    告丁○○等人於電腦點選「不繳交」之不實登載公文書部分
    犯行，為接續犯之一罪關係，為起訴效力所及，然原審漏未
    審酌。被告乙○○所犯行使登載不實之公文書與侵占公有
    財物，係二不同行為，應予分論併罰，原審論以想像競合。
    原判決既依貪污治罪條例判處被告乙○○有期徒刑之刑，
    然未依同條例第十七條規定宣告褫奪公權，且侵占公有財物
    之所得，未依貪污治罪條例第十條之規定，諭知追繳、追徵
    或抵償，均有未洽。檢察官上訴指摘原審未對被告乙○○諭
    知褫奪公權，為有理由，被告乙○○上訴否認犯行，及檢察
    官上訴認被告丁○○等四人未承認犯行，宣告緩刑不當（顯
    係將訴訟防禦權之正常行使，與有無再犯之虞之緩刑鼓勵自
    新制度設計意旨相混淆之情形），均無理由，惟原判決有前
    揭可議，自應由本院撤銷改判。爰審酌被告乙○○為資深員
    警，竟乘督導代收罰鍰業務之機會，與共犯吳美玲以前揭手
    法共同詐取罰鍰，金額逾百萬元以上，嚴重影響官箴及車主
    權益，所生危害不小，犯後否認犯行，拒絕繳回其所詐取之
    公款；被告丁○○、丙○○、甲○○、蔡涵伊四人均係和平
    拖吊保養場之基層員工，受同案被告吳美玲之指示為本件犯
    行，所為雖不無可議，惟渠等犯罪之動機、目的、手段均屬
    輕微，涉入情節不深，四人因到職期日不同（丁○○九十四
    年三月到職、丙○○八十九年二月到職、甲○○九十五年七
    月十七日到職、蔡涵伊九十五年十月廿日到職），致涉犯時
    間長短不同，犯後矢口否認犯行等情，乃分別量處如主文所
    示之刑。被告乙○○所犯貪污治罪條例之罪，依法諭知褫奪
    公權之期間，因同案被告吳美玲已繳回六十九萬六千三百元
    後，對被告乙○○與共犯吳美玲就其餘二人共同詐得之八十
    二萬零五百元，諭知連帶追繳，如全部或一部無法連帶追繳
    時，以渠財產連帶抵償之。被告乙○○所受宣告有期徒刑部
    分，併定其應執行刑。另被告丁○○、丙○○、甲○○、己○○等4人前未曾受有期徒刑以上刑之宣告，有本院被告前
    案紀錄表各1紙附卷可按，渠等因一時失慮致罹刑典，自始
    即坦白承認客觀事實，雖對法律規範認識有誤，因而否認罪
    責，惟本院仍認渠等犯後已有所悔悟，經此起訴審判，當知
    所警愓，謹慎從事，信無再犯之虞，渠等所宣告之刑均以暫
    不執行為適當，併均諭知緩刑2年，以啟自新。
五、不另為無罪部分：
（一）公訴意旨另以被告丁○○、丙○○、甲○○、蔡涵伊四人
      於台北拖吊管理系統網頁中就違規罰鍰一欄不實點選「不
      繳交」之涉犯刑法第二百十三條之公務員登載不實犯行外
      ，同時另涉犯貪污治罪條例第五條第一項第二款之幫助公
      務員利用職務詐取財物罪。
（二）按犯罪事實，應依證據認定之，無證據不得認定其犯罪事
      實；又不能證明被告犯罪者，應諭知無罪之判決，刑事訴
      訟法第一百五十四條第二項、第三百零一條第一項分別定
      有明文。又刑事訴訟上證明之資料，無論為直接或間接證
      據，均須達於通常一般之人均不致有所懷疑，而得確信其
      為真實之程度，始得據為有罪之認定，若其關於被告是否
      犯罪之證明未能達此程度，而有合理懷疑之存在，致使無
      從形成有罪之確信，根據「罪證有疑，利於被告」之證據
      法則，即不得遽為不利被告之認定，最高法院七十六年台
      上字第四九八六號著有判例可稽。另以情況證據（即間接
      證據）斷罪時，尤須基於該證據在直接關係上所可證明之
      他項情況事實，本乎推理作用足以確證被告有罪，方為合
      法，不得徒憑主觀上之推想，將一般經驗有利被告之其他
      合理情況逕予排除（最高法院三十二年台上字第六七號判
      例意旨參照）。
（三）公訴人認被告被告丁○○、丙○○、甲○○、蔡涵伊等，
      有此部分犯行，主要係以其等四人供述，及證人吳美玲供
      述為據，訊據其四人，均堅決否認有上揭幫助公務員利用
      職務詐取財物等犯行，並均辯稱：僅係和平拖吊保管場的
      收費小姐，受主管即被告吳美玲告知要測試電腦系統為由
      ，所以要每日隨機抽幾部車子用手寫方式開立收據，並在
      電腦上點選不繳交，渠等是聽命行事，完全不知道被告吳
      美玲、乙○○竟然會利用這種方式來詐取財物，從頭到尾
      也沒有分到任何好處，並沒有幫助犯罪的意思等語。經查
      ：被告丁○○、丙○○、甲○○、蔡涵伊四人此部份所辯
      ，核與證人即同案被告吳美玲於原審證稱：我有拜託收款
      之行政人員即被告丙○○、甲○○、蔡涵伊、丁○○等人
      用作單（手寫）的方式，一天作六張；我向他們說電腦常
      常當機，為了測試電腦，所以才請他們幫忙，我跟他們說
      這麼做是為了測試電腦，他們一開始有追問，我就說是上
      面交代要做的，後來他們就沒有再問了；平時和平拖吊保
      管場負責收費的員工就是丁○○、丙○○、甲○○、蔡涵
      伊四人，他們並不知道我和乙○○詐取財物的事情，我沒
      有跟他們說這些事，他們也沒有分到錢等語相符（原審卷
      第103-115 頁），衡情下屬尚難追問上司詳情，此部份所
      辯，自堪採信。此外，查無其他積極證據足以證明被告丁○○、丙○○、甲○○、蔡涵伊四人確有公訴人所指之幫
      助犯意。尚難以被告丁○○、丙○○、甲○○、蔡涵伊四
      人曾依同案被告吳美玲之指示，在公務電腦上登載不實事
      項之行為，即遽認渠四人亦另有幫助同案被告吳美玲、乙○○利用職務詐欺取財之犯意。此部分犯行既屬不能證明
      ，揆諸前揭法條及判例意旨，即不能為不利被告之認定。
      惟公訴意旨似認此部分與前揭論罪科刑部分，有裁判上一
      罪關係，爰不另為無罪之諭知。
據上論斷，應依刑事訴訟法第369條第1項前段、第364條、第299
條第1項前段，貪污治罪條例第5條第1項第2款、第10條，第17條
，刑法第11條前段、第28條、第216條，第213條、第220條第2項
、第37條第2項，第51條第5款，第74條第1項第1款，中華民國九
十六年罪犯減刑條例第2條第1項第3款、第7條，判決如主文。
本案經檢察官陳傳宗到庭執行職務。
中    華    民    國    99    年    10    月    22    日
                  刑事第十八庭審判長法  官  吳鴻章
                                    法  官  汪梅芬
                                    法  官  周政達
以上正本證明與原本無異。
如不服本判決，應於收受送達後10日內向本院提出上訴書狀，其
未敘述上訴之理由者並得於提起上訴後10日內向本院補提理由書
（均須按他造當事人之人數附繕本）「切勿逕送上級法院」。
                                    書記官  廖純瑜
中    華    民    國    99    年    10    月    22    日
附錄：本案論罪科刑法條全文
中華民國刑法第216條
（行使偽造變造或登載不實之文書罪）
行使第210條至第215條之文書者，依偽造、變造文書或登載不實
事項或使登載不實事項之規定處斷。
中華民國刑法第213條
（公文書不實登載罪）
公務員明知為不實之事項，而登載於職務上所掌之公文書，足以
生損害於公眾或他人者，處1年以上7年以下有期徒刑。
貪污治罪條例第5條
有下列行為之一者，處7年以上有期徒刑，得併科新台幣6千萬元
以下罰金：
一、意圖得利，擅提或截留公款或違背法令收募稅捐或公債者。
二、利用職務上之機會，詐取財物者。
三、對於職務上之行為，要求、期約或收受賄賂或其他不正利益
    者。
前項第1款及第2款之未遂犯罰之。

司法院資訊處製作；財團法人民間司法改革基金會備份。
